【裁判字號】    92,交聲更,38
【裁判日期】    921003
【裁判案由】    違反道路交通管理處罰條例聲明異議
【裁判全文】
臺灣臺北地方法院交通事件裁定                    九十二年度交聲更字第三八號
    原處分機關  臺北市交通事件裁決所
    聲明異議人
    即受處分人  聖普交通事業有限公司
    代  表  人  廖本昌
    代  理  人  龔鑫田
右列受處分人因違反道路交通管理處罰條例案件，對臺北市交通事件裁決所中華民國
九十一年八月十九日所為之處分（北市裁三字第車裁二二─Ｚ00000000號）
聲明異議，受處分人不服本院於九十一年十一月十八日所為九十一年度交聲字第一三
二二號裁定，提起抗告，經臺灣高等法院於九十二年四月二十八日以九十一年度交抗
字第一一一二裁定發回，本院裁定如左：
    主  文
原處分撤銷。
聖普交通事業有限公司不罰。
    理  由
一、按汽車燈光設備不全或損壞不予修復者，或其他設備擅自增、減、變更原有規格
    致影響行車安全者，處汽車所有人新臺幣九百元以上一千八百元以下罰鍰，道路
    交通管理處罰條例第十六條第一項第二款定有明文。又按犯罪事實應依證據認定
    之，無證據不得推定其犯罪事實，刑事訴訟法第一百五十四條第二項定有明文。
    次按認定犯罪事實所憑之證據，雖不以直接證據為限，間接證據亦包括在內；然
    而無論直接或間接證據，其為訴訟上之證明，須於通常一般之人均不致有所懷疑
    ，而得確信其為真實之程度者，始得據為有罪之認定，倘其證明尚未達到此一程
    度，而有合理之懷疑存在時，事實審法院復已就其心證上理由予以闡述，敘明其
    如何無從為有罪之確信，因而為無罪之判決，尚不得任意指為違法，最高法院則
    著有七十六年台上字第四九八六號判例要旨可參，而法院受理交通事件，依據道
    路交通處罰條例第八十九條前段之規定準用刑事訴訟法之規定，亦即法院於受理
    交通聲明異議事件時，如經證據調查之程序，就原處分機關認定行為人違反道路
    交通管理處罰條例之事實仍存有合理之懷疑而無法達到確信為真實之程度，本院
    即應基於罪疑惟輕之原則為有利於行為人之解釋，作對行為人有利之認定。
二、本件原處分意旨略以：黎思驊於民國九十一年五月十四日零時二十二分許，駕駛
    受處分人即聲明異議人聖普交通事業有限公司（下稱聖普公司）所有之車牌號碼
    三Ａ—○九五號營業用小客車（下稱系爭車輛），行經國道三號高速公路北向四
    十八公里處，為內政部警政署國道公路警察局第六隊警員郭司仁發覺受處分人所
    有之系爭車輛車尾燈損壞不亮，而開立公警局交字第Ｚ00000000號舉發
    通知單並指定應於九十一年五月二十九日前繳納罰緩或前往原處分機關臺北市交
    通事件裁決所聽候裁決，由黎思驊當場簽收上開舉發通知單後，受處分人未依限
    前往原處分機關申訴，原處分機關遂於九十一年八月十九日依據道路交通管理處
    罰條例第十六條第一項第二款之規定逕行裁處最高額新臺幣一千八百元之罰鍰。
三、訊據受處分人代理人龔鑫田到庭辯稱：系爭車輛係由告訴人於九十年九月十六日
    出租與黎思驊駕駛，依據告訴人與黎思驊所簽訂計程車駕駛租賃合約書之記載，
    系爭車輛之維修係由黎思驊負責，直到九十一年十一月二十日才因契約終止牌照
    繳回監理單位註銷車籍，而告訴人亦未收到本案舉發通知單之送達等語（見本院
    九十二年六月九日訊問筆錄），並提出告訴人與黎思驊所簽訂計程車駕駛租賃合
    約書影本為證。經查：觀諸告訴人提出之上開租賃合約書之記載，系爭車輛已於
    九十年九月十六日交由黎思驊使用，且系爭車輛之維修亦由黎思驊自行負責，而
    本案舉發通知單亦係由郭司仁警員舉發交黎思驊當場簽收，尚乏證據證明本件交
    通違規行為係可歸責於受處分人。既就受處分人是否有原處分機關所指違反道路
    交通管理處罰條例之行為仍存有上開合理之懷疑，本院即應依據上開規定及說明
    為有利於受處分人之解釋而認受處分人就本案交通違規行為並不可歸責，原處分
    機關遽以舉發，顯與法未合，原處分人提出本件聲明異議為有理由，爰將原處分
    撤銷並為不罰之諭知。
據上論斷，應依道路交通案件處理辦法第二十條前段，裁定如主文。
中      華      民      國    九十二    年      十      月      三      日
                              臺灣臺北地方法院交通法庭
                                        法  官  唐于智
右正本證明與原本無異。
如不服本裁定，應於裁定送達後五日內向本院提出抗告狀。
                                        書記官  陳俐妙
中      華      民      國    九十二    年      十      月      三      日


司法院資訊處製作；財團法人民間司法改革基金會備份。
